【裁判字號】    94,保險上,7
【裁判日期】    950905
【裁判案由】    給付保險金
【裁判全文】
臺灣高等法院臺南分院民事判決  94年度保險上字第7號
上訴人即附
帶被上訴人  國泰人壽保險股份有限公司
法定代理人  丙○○
訴訟代理人  廖瑞鍠  律師
複 代理 人  甲○○
被上訴人即
附帶上訴人  丁○○即楊孟瑤之.
            乙○○即楊孟瑤之.
上二人共同
訴訟代理人  何永福  律師
複 代理 人  葉榮棠  律師
            蕭敦仁  律師
            戊○○
上列當事人間請求給付保險金事件，上訴人對於中華民國94年9
月8日臺灣臺南地方法院第一審判決（93年度保險字第13號）提
起上訴，被上訴人為附帶上訴，本院於95年8月22日言詞辯論終
結，判決如下：
    主  文
上訴駁回。
原判決關於駁回附帶上訴人後開第三項之訴部分及命負擔訴訟費
用（確定部分除外）之裁判廢棄。
上開廢棄部分，附帶被上訴人就新台幣捌拾陸萬元之利息自民國
九十四年一月二十七日起，至清償日止，應再給付附帶上訴人按
週年利率百分之五計算之利息。
第一、二審訴訟費用關於附帶上訴部分，由上訴人負擔百分之九
十四，餘由被上訴人連帶負擔；關於上訴部分，由上訴人負擔。
    事  實
甲、上訴人即附帶被上訴人方面：
一、聲明：
（一）就上訴部分求為判決：(一)原判決不利於上訴人部份廢棄。
      (二)前開廢棄部份，被上訴人在第一審之訴及假執行之聲請
      均駁回。(三)第一、二審訴訟費用由被上訴人負擔。
（二）就附帶被上訴部分求為判決：(一)附帶上訴駁回。(二)附帶上
      訴費用由附帶上訴人負擔。
二、陳述：除與原判決記載相同者，茲引用之外，並補稱：
  (一)按訂立契約時，要保人對於保險人之書面詢問，應據實說明
    。要保人故意隱匿，或因過失遺漏，或為不實之說明，足以
    變更或減少保險人對於危險之估計者，保險人得解除契約；
    其危險發生後亦同。但要保人證明危險之發生未基於其說明
    或未說明之事實時，不在此限，保險法第64條第1、2項定有
    明文。保險契約為最大善意契約，於保險契約訂定時，要保
    人須盡善意將保險人所承擔危險之有關事項告知，以便保險
    人據之衡估保險費。易言之，要保人或被保險人於訂立契約
    時，對於保險人之書面詢問應據實陳述，俾使保險人能正確
    的估計危險而提出合理之承擔危險對價。是保險法第64條之
    法理，其最終之目的乃在於追求保險制度中「對價平衡」及
    「誠實信用」基本原則之實現。故若要保人或被保險人因故
    意、過失違反據實說明義務，致使保險人無法正確估計危險
    ，則於保險事故發生前即可解除契約，且無須返還已收受保
    費，以懲罰要保人或被保險人，保險事故發生後亦同。學者
    江朝國也認若要保人或被保險人未據實說明之事項係屬保險
    人所拒絕承保者，則不論事故之發生是否與該事項有關，因
    該事項原即屬保險人決定是否承保之先決要件，故均應賦予
    保險人解除契約之權利。否則若仍依照保險法第64條第2項
    之規定，保險人須視該事項是否與事故之發生有關，要保人
    將執此規定以為護身符，儘量為不實之說明，有違本條誠信
    原則之立法意旨。此由保險法第64條立法意旨「誠信原則」
    「對價原則」觀之，對該條之文義解釋，自應以此為妥。關
    節發炎，乃係一種症狀，造成關節炎之病因不一。依上訴人
    核保之標準，若屬「現症」之關節炎，其評分為「Ｄ」，屬
    「謝絕承保」。被保險人楊孟瑤於民國（下同）92年2月6日
    及3月6日分別投保「國泰保本定期保險」及「國泰鍾情終身
    壽險並附加安利防癌終身附約（個人型）」，惟：
    1.楊孟瑤於91年12月2日至12月7日因早期風濕性關節炎在彰
      化基督教醫院住院6日。
    2.92年1月3日至92年2月25日因反應性關節炎至成功大學附
      設醫院門診8次（有服用抗腫瘤用藥）。
    3.91年11月5日至11月14日，因左膝疼痛至奇美醫院門診3次
      ，92年2月6日、92年1月21日白血球檢查異常，92年1月29
      日就醫時，醫囑建議住院檢查治療，但被保險人拒絕。
    4.92年2月25日至92年2月27日因關節炎作脈衝治療，至台中
      榮民總醫院住院3日。惟其投保時，對上訴人書面詢問其
      「最近2個月是否曾因受傷或生病接受醫師治療、診療或
      用藥？」「過去2年內是否曾因接受健康檢查異常情形而
      被建議接受其他檢查或治療？」「過去5年是否罹患類風
      濕性關節炎而接受醫師治療？診療或用藥？」「現在是否
      仍患有關節炎？」等等，其均勾選「否」，僅聲明：「於
      91年11月份在彰基（按：即彰化基督教醫院）身體健康檢
      查，右腳疑似風濕性骨節炎，住院6天檢查，現已正常出
      院，無後遺症。」等語，而隱瞞其尚有在其他醫院陸續求
      診之事實。被保險人楊孟瑤於92年2月6日、92年3月6日投
      保時，關節炎並未痊癒仍屬「現症」，其卻稱「現已正常
      出院，無後遺症」，而如上所述關節炎之「現症」乃屬「
      拒絕承保」。其違反告知義務，已影響上訴人對危險之評
      估，上訴人之解除契約自屬有據。基於「誠信原則」「對
      價原則」，被上訴人也不得主張被保險人罹患之「急性淋
      巴性白血病」之保險事故與其未告知尚在多家醫院陸續求
      診之「關節炎」無關。
  (二)又國泰安利防癌終身健康保險附約第4條第2項規定：「本公
    司對本附約應負的保險責任，自始期日起第91日開始」，第
    2條第1項規定：「本附約所稱之『癌症』係指一種疾病，其
    特徵係由人體內惡性細胞不能控制的生長和擴張，對組織造
    成侵害或白血球過多症所造成的惡性腫瘤，而按行政院衛生
    署最新刊印之『國際疾病傷害及死因分類標準』歸類為惡性
    腫瘤，且經醫院對固定組織所作的病理檢查診斷確定者為準
    」。被保險人楊孟瑤係於92年3月6日投保上述保險契約，上
    訴人公司之責任始期為92年6月4日，而國立成功大學醫學院
    附設醫院93年8月26日（93）成附醫內字第9842號函覆原審
    ，已明確載稱：「病人於92年6月1日至本院急診就醫時，白
    血球即已高達14,700/mm，其中芽細胞佔79%，此時已可診斷
    為急性白血病（急性白血病診斷標準為骨髓或週邊血液內，
    芽細胞超過20%即可）。經92年6月2日骨髓抽取及切片檢查
    ，經細胞標記流體計數儀檢查，92年6月2日診斷為急性淋巴
    性白血病，故白血病診斷不須病理組織切片即可診斷」等語
    ，另該醫院93年6月30日（93）成附醫內字第7345號函又明
    確載稱：「正式診斷確定日期為92年6月3日」，足見白血病
    診斷無須作病理組織切片檢查，只須骨髓或週邊血液內，芽
    組織超過20％即可。且成大醫院於92年6月2日即診斷出楊孟
    瑤罹患急性白血病，正式診斷確定日期為92年6月3日。惟原
    審法院卻認「兩造對於系爭附約第2條第1項之解釋，亦即有
    關何謂『經醫院對固定組織所作的病理檢查診斷確定者』之
    解釋適用有所爭執，…保險法第54條之規定以及國泰安利防
    癌終身健康保險附約第1條之約定，是原審認定應以骨髓切
    片報告結果之92年6月10日作為經成功大學醫學院附設醫院
    對固定組織所作的病理檢查診斷確定之日期，故本件被保險
    人楊孟瑤應是在保險契約始期日（92年3月6日）起之第91日
    開始，始經醫院診斷確定罹患癌症（急性白血病），與上述
    保險契約第4條第2項之規定尚無不合」云云。惟：
    1.上述附約第1條所稱：「前項各種構成本附約的文件，其
      解釋應探求契約當事人之真意，不得拘泥於所用文字；如
      有疑義時，以最有利於要保人、被保險人或受益人者為準
      。」係指附約條款或其他各種構成附約之書面文件之文字
      而言，並非針對事實真相而言，事實之真相如何，乃是客
      觀上之問題，無法以個人之解釋取代之，尤其白血病應如
      何診斷，被保險人何時被正式診斷確定罹患白血病，乃科
      學上之問題，無適用該條規定之餘地。而由前揭國立成功
      大學醫學院附設醫院93年8月26日（93）成附醫內字第
      9842號函及93年6月30日（93）成附醫內字第7345號函，
      可知成大醫院於92年6月2日即診斷出楊孟瑤罹患急性白血
      病，正式診斷確定日期為92年6月3日。是原審判決之認事
      用法顯有違誤。
    2.成大附設醫院93年6月30日（93）成附醫內字第7345號函
      所附之病患診療資料摘錄表已明確指明：「正式診斷確定
      日期為92年6月3日」，該醫院93年8月26日（93）成附醫
      內字第9842號函所附病患診療資料摘錄表也載稱：「白血
      病診斷不須病理組織切片即可診斷」。且抽取骨髓液及作
      血液檢驗，本屬於對固定組織所作之病理檢查診斷之一種
      ，此有成大附設醫院94年7月6日成附醫內字第0940006565
      號函內容可稽。鈞院於95年2月10日向成大附設醫院函查
      該醫院92年6月3日之「一般血液特殊檢驗報告」之「Fina
      l Diagnosis」欄記載「ALL, Blineage」，是否可確定診
      定楊孟瑤罹患「急性淋巴白血病」？經該醫院於95年2月
      27日以成附醫內字第0950001744號函覆指稱：「可確定為
      急性淋巴性白血球（按：該「球」字應係「病」之筆誤）
      。鈞院也可檢附成大附設醫院之被保險人楊孟瑤之92年6
      月3日之「一般血液特殊檢驗報告」，再向行政院衛生署
      醫事審議委員會函查，依成大醫院92年6月3日之「一般血
      液特殊檢驗報告」之「Final Diagnosis」欄記載「ALL,
      Blineage」，是否已可確定診斷確定病患楊孟瑤罹患有「
      急性淋巴性白血病」？即可得知，成大醫院上述93年6月
      30日函所載被保險人楊孟瑤於92年6月3日被正式診斷罹患
      急性淋巴性白血病，應屬正確無誤。
    3.至於上述成大附設醫院第0940006565號函稱：「急性白血
      病診斷必須包括骨髓切片、穿刺送染色體和細胞標記檢查
      。」等語，無非在確定治療之方針而已，並非須作骨髓切
      片檢查，始能診斷是否罹患急性白血病。此觀該函另載稱
      ：「原因為二，一為分辨是骨髓性或淋巴性白血病，因兩
      種診斷治療方式完全不同；其次為染色體檢查可知病人白
      血病預後之好壞，如有不好之染色體，治療計劃必須包括
      異體幹細胞移植。」等語，及參考該醫院前回覆鈞院之93
      年6月30日（93）成附醫內字第7345號函、93年8月26日（
      93）成附醫內字第9842號函，93年12月1日（93）成附醫
      內字第14270號函之內容作整體性綜合觀察，也可明白。
      足見被保險人楊孟瑤在92年6月3日已被診斷確定罹患急性
      淋巴性白血病，此乃在系爭「防癌終身健康保險」附約上
      訴人應負保險責任之責任始期之前，上訴人自可不負理賠
      責任。
  (三)附帶上訴人請求附帶被上訴人給付1,774,000元中之86萬元
    部分，遲延利息之起算日自92年11月5日起算，並無理由，
    另附帶上訴人主張上述86萬元部分，自94年1月27日起至清
    償日止，按年息1分計算之利息，亦屬無據，理由如下：
    1.原先被保險人楊孟瑤之92年10月24日起訴狀，其請求之保
      險金額雖為86萬元，但該86萬元之項目與被上訴人嗣後經
      整理過而於94年3月10日提出之民事準備書狀所記載之請
      求項目已有不同。其於本件請求理賠之項目、金額，依被
      上訴人之主張係以94年3月10日準備書狀之記載為準。原
      起訴狀請求之項目，未記載在94年3月10日之準備書狀，
      即應視為該部分已撤回起訴不再請求，茲再詳述如下：起
      訴狀請求之86萬元，其項目為：Ａ罹患癌症保險金12萬元
      。Ｂ92年6月4日至92年9月12日共計48日之癌症住院醫療
      保險金，計384,000元。Ｃ48日之癌症在家療養保險金計
      192,000元。Ｄ癌症門診5次之醫療保險金計2萬元。Ｅ依
      金平安保險附約（意外險契約）請求144,000元。惟癌症
      門診5次之2萬元及金平安保險之144,000元之項目，在嗣
      後經整理過之被上訴人93年3月10日之準備書狀已未列入
      ，該部分應視為撤回，不再請求。故原起訴之金額僅剩69
      6,000元（即860,000-164,000=696,000）。縱認上訴人應
      給付，能自92年11月5日（即起訴狀繕本送達翌日）起算
      遲延利息之部分，僅696,000元，非86萬元。
    2.被保險人楊孟瑤雖起訴主張上訴人應給付86萬元，但其於
      92年7月3日向上訴人申請理賠，僅提出國立成功大學醫學
      院附設醫院92年6月26日開立之診斷證明書（住院日期為
      92年6月1日至92年6月23日）。其餘日期之住院資料文件
      則未曾交付予上訴人，被上訴人亦不否認未備齊資料。另
      以被上訴人乙○○為受益人之部分，乙○○則未曾備齊文
      件向上訴人申請理賠，因此，並無被保險人或被上訴人已
      備齊文件，而上訴人有遲延給付之情事，其要求遲延利息
      以百分之10計算，應為無理由。
三、證據：除援用原審所提證據外，補提告知書、體格檢查書、
    檢驗報告單、江朝國著「保險法基礎理論」第262、263頁、
    核保標準表、成大醫院93年12月1日、93年6月30日、93年8
    月26日、95年2月27日函影本各1份為證。
乙、被上訴人即附帶上訴人方面：
一、聲明：
（一）就被上訴部分求為判決：(一)上訴駁回。(二)第二審訴訟費用
      由上訴人負擔。
（二）就附帶上訴部分求為判決：(一)原判決駁回附帶上訴人請求
      附帶被上訴人給付86萬元之利息自94年1月27日起至清償
      日止，年利率逾百分之5部分廢棄。(二)前項廢棄部分，附
      帶被上訴人就86萬元之利息自94年1月27日起至清償日止
      ，應再給付附帶上訴人按週年利率百分之5計算之利息。
      (三)附帶上訴之費用由附帶被上訴人負擔。
二、陳述：除與原判決記載相同者，茲引用之外，並補稱：
  (一)附帶上訴人之訴訟代理人於94年8月25日原審法院言詞辯論
    中，當庭主張將94年3月15日提出於原審法院之準備書狀訴
    之聲明第1、2項之利息部分，由原來之百分之5擴張為百分
    之10，主要是依據國泰鍾情終身壽險契約第18條之約定，遲
    延利息是以利率1分計算，至於安利防癌終身保險附約上雖
    無規定，但此是附約之性質，應跟從主約之約定。原審法院
    則認為：「原告自承就860,000元部分，於起訴前確未曾備
    齊文件，依保險契約第18條之約定向被告申請給付，故此部
    分與系爭契約之要件尚有未符，原告請求依年利1 分加計利
    息，則屬無據，不應准許。……就860,000元之部分，請求
    自原告起訴狀繕本送達被告即92年11月4日之翌日即92年11
    月5日起，至清償日止按年息百分之5計算之利息，則屬有據
    ，應予准許，逾此部分之利息請求，則屬無據，不應准許」
    （詳見原審判決書第29頁倒數第10行至倒數第5行，及第30
    頁下半段全部）。
  (二)然原審法院在審查附帶上訴人乙○○請求給付200萬元，以
    及附帶上訴人2人請求給付2,014,000元，結果判決附帶上訴
    人得請求1,774,000元，其利息起算日及利率，原審法院即
    認定應自94年1月27日起至清償日止按年息百分之10計算。
    原審法院所持之理由謂：「原告在94年1月5日之準備書狀已
    經有備齊文件，將死亡之部分擴張請求，且有通知被告，被
    告於1月10日收到，依照18條應在15日內給付，故利息起算
    日為1月27日，被告則抗辯：如果送達證書確實是1月10日收
    到的話，則應是1月27日起算，但被告還是主張原告沒有備
    齊文件向原告申請（原審94年8月25日言詞訊問筆錄參見）
    。經查：原告於94年1月5日之準備書狀擴張死亡部分之保險
    給付聲明，被告確實係於94年1月10日收受，此有送達證書1
    件附卷可稽，故被告對於原告主張就前揭主張部分應94年1
    月27日為利息起算日之計算方式並無爭執。…查94年1月該
    時，系爭保險事件既已經繫屬於本院審理中，雙方各自提出
    許多書狀及證據在卷，被告應均知悉無疑，故被告空言辯稱
    原告沒有備齊文件向被告聲請，自屬無據，不應採信，原告
    就此部分利息之請求，自屬於法有據，應予准許。」（見原
    審判決第29頁第11行起）。是知就86萬元部分，附帶上訴人
    於起訴前縱使未曾備齊文件，而不得請求自起訴狀送達於附
    帶被上訴人之翌日起至清償日止按年利1分計算之利息，惟
    依原審法院上開見解，可知附帶上訴人至遲於94年1月5日之
    準備書狀中已備齊文件通知附帶被上訴人，附帶被上訴人於
    1月10日收到後，應均知悉無疑。故86萬元之利息計算方式
    ，至遲於94年1月27日起（即附帶被上訴人收到文件後15日
    ）至清償日止，附帶上訴人即得請求以年息1分計算之利息
    甚明，原審法院認為就86萬元之部分，附帶上訴人僅能請求
    年息百分之5之遲延利息，其認事用法尚有違誤。
  (三)綜上所述，就86萬元部分之利息計算，應採下述之方式才正
    確：自起訴狀送達於附帶被上訴人之翌日起至94年1月26
    日止，按年息百分之5利率計算，因在此之前，附帶上訴人
    尚未備齊文件，故只得請求法定遲延利息。自94年1月27
    日起至清償日止，則得請求按年息1分計算之利息，蓋在此
    以後，附帶被上訴人即已知悉，故得請求保險契約所約定之
    利息。原審法院就86萬元之利息，判決附帶上訴人得請求自
    起訴狀送達附帶被上訴人之翌日起至清償日止按年息百分之
    5計算之利息，此一計算方式用於計算至94年1月26日止之利
    息無誤，惟自94年1月27日起至清償日止之利息如僅以百分
    之5計算，則少算年息百分之5之利息，故為附帶上訴聲明第
    1、2項之請求。
  (四)被上訴人主張楊孟瑤並未違反告知義務，茲詳述理由如下：
    1.引用原判決第17至19頁(3)(4)之理由。又楊孟瑤在投保時，
      已坦白告知，「右膝關節疼痛」曾在「彰基醫院」治療6
      天（請參閱起訴狀證1契約書），足見楊孟瑤已盡告知之
      義務。
    2.上訴人主張要保人楊孟瑤於92年1月3日至同年2月25日因
      反應性關節炎至成功大學附設醫院門診8次，有服用抗腫
      瘤用藥等情。惟楊孟瑤雖曾每週服用3顆methotrexate藥
      物，該藥物之中文名稱雖譯為「滅殺除癌」，但於低劑量
      使用（每週3至6顆）可治療反應性關節炎，如此低劑量應
      無法作為抗腫瘤治療用。此有鈞院向成大醫院函查，經成
      大醫院於95年4月25日以成附醫內字第0950004345號覆函
      之內容可稽，足證楊孟瑤服用上揭藥品時，其目的係治療
      反應性關節炎，而非治療腫瘤，且低劑量使用該藥物亦無
      治療腫瘤之效果，又當時楊孟瑤亦尚未接受骨髓切片之病
      理檢查，以確定是否罹患癌症腫瘤，是知當時不論醫師在
      主客觀上之處方，或楊孟瑤服用上揭藥品之主客觀認知，
      均認為是治療反應性關節炎之用藥，而非使用抗腫瘤藥品
      ，故上訴人之主張應不可採。
    3.依奇美醫院於95年4月25日及26日（95）奇醫字第1727號
      及1778號回覆鈞院之函文所示，奇美醫院正常白血球數範
      圍由3200至9200，很多疾病會引起白血球數值過高或過低
      ，如感染、免疫性疾病、惡性腫瘤、血液造血疾病、脾腫
      大、藥物等，需視個案之相關診斷而進一步判定。病人楊
      孟瑤之白血球檢查，於92年2月6日為10000，於92年1月21
      日為9700，均高於該院標準值。由上揭函文可知楊孟瑤之
      白血球數量僅比標準值稍微偏高而已，且無法僅以白血球
      數量偏高之事實，作為判斷罹患何種病症之依據。
    4.綜上說明，系爭保險契約之要保人楊孟瑤確實已盡告知義
      務，上訴人未進一步查明即承保本件保險，足證要保人所
      告知之事項，不影響上訴人承保與否之判斷。又假設要保
      人楊孟瑤有故意隱匿或因過失遺漏而為不實之說明，亦與
      保險事故之發生無因果關係。
  (五)上訴人主張楊孟瑤經診斷確定罹患白血病時，上訴人之保險
    責任尚未開始乙情，實不可採，被上訴人主張上訴人之保險
    責任應已開始，茲詳述理由如下：本件兩造就被保險人楊孟
    瑤究竟何時經成功大學醫學院附設醫院針對『固定組織所作
    的病理檢查』診斷確定之時點有所爭執，被上訴人主張應以
    【骨髓切片檢查之正式報告日期即92年6月10日】，作為被
    保險人楊孟瑤確定罹患癌症之時點，而上訴人則抗辯應以【
    血液檢查之報告結果即92年6月2或3日】為該時點。又兩造
    對於「診斷確定」應如何解釋，亦有爭執，被上訴人認為係
    屬於保險契約書條文疑義之範圍，而上訴人則認為係屬於事
    實真相之範圍。兩造上揭爭點，業經原審法院查明，並詳載
    於原判決書第22頁第(4)點起至第25頁第(5)點，被上訴人引用
    之。原審法院之判斷，應屬正確無誤。
  (六)關於【被上訴人所提出之各項給付金額是否均應准許？】部
    分，亦引用原審判決第25頁（三）(1)(2)(一)(二)之理由。其中楊
    孟瑤曾經歷3次手術，原審認為除Port-A導管植入術外，其
    餘兩次手術不屬於因癌症必須接受之外科手術，此部分被上
    訴人不再爭執，併此敘明。
  (七)茲針對上訴人於95年3月20日提出之爭點整理狀第3點所為之
    主張，謹提出答辯如下：
    1.上訴人主張被上訴人起訴請求之項目、金額，未記載在94
      年3月10日之準備書狀者，即應視為該部分已撤回起訴，
      不再請求等語。被上訴人認為上訴人之主張不可採，蓋本
      件起訴時，原告為楊孟瑤，係被上訴人之女，惟於訴訟中
      楊孟瑤不幸病逝，始由被上訴人2人以其繼承人之身分承
      受本件訴訟，故本案起訴時原告楊孟瑤得請求之保險給付
      金額，與楊孟瑤死亡後被上訴人因情事變更而得請求之金
      額當然不同，此乃被上訴人承受訴訟後，重新整理請求保
      險理賠之金額及契約依據，始於94年3月10日提出準備書
      狀，並以該準備書狀為本件請求之主張，故不得認為起訴
      狀有請求之項目金額，而於該準備書狀未請求者，即視為
      撤回起訴不再請求，上訴人之主張應無理由。
    2.原審法院審理之結果，認為被上訴人2人因繼承楊孟瑤之
      權利而得請求之金額共計為1,774,000元（即250,000元+1
      20,000元+1,048,000元+236,000元+120,000元=1,774,000
      元請參閱原判決書第26頁至第28頁），既係繼承楊孟瑤之
      權利，而楊孟瑤於起訴時即已請求上訴人給付86萬元，此
      為上訴人所不爭執，而被上訴人得請求之金額既大於86萬
      元，則不論此86萬元之請求項目與起訴時主張之請求項目
      是否相符，只要金額相符即可，質言之，被上訴人就86萬
      元部分並未逾起訴時請求之金額。此乃原審法院認為86萬
      元部分應自起訴狀繕本送達於上訴人之翌日即92年11月5
      日起至清償日止按年息百分之5計算利息（請參閱原判決
      書第30頁），並以被上訴人得請求之金額1,774,000元扣
      除860,000元剩下914,000元另行計算利率及利息起算日。
    3.綜上說明，上訴人主張原起訴之金額僅剩696,000元，而
      非86萬元，應不可採。
三、證據：援用原審所提之證據。
丙、本院依上訴人之聲請向國立成功大學醫學院附設醫院函詢被
    保險人楊孟瑤是否於92年6月6日開始作化學治療？為何作化
    學治療？是否於92年6月3日骨髓液檢驗報告出來後，始決定
    做化學治療？依該院病歷，病患楊孟瑤於92年6月2日接受骨
    髓資料檢查，該院92年6月3日之「一般血液特殊檢驗報告」
    之「Final Diagnosis」欄記載「ALL,Blineage」，是否可
    確定上開病患罹患「急性淋巴白血病」？及楊孟瑤於92年1
    月3日至92年2月25日因「反應性關節炎」至該院門診8次，
    醫師有無開立「抗腫瘤用藥」，如有，為何開立該藥？該院
    於95年2月27日成附醫內字第950001744號函所附之病患診療
    資料摘要表已明確載稱該院92年6月3日之「一般血液特殊檢
    驗報告表」，又上述函另稱：「一方面等正式報告…且正式
    報告發出，故於6月6日開始化學治療」。該「正式報告」乃
    係指該院上述92年6月3日之「一般血液特殊檢驗報告」，該
    函所指「正式報告」是否指92年6月3日之「一般血液特殊檢
    驗報告」？及向台中榮民總醫院函詢楊孟瑤92年2月25日至
    92年2月27日有無因關節炎疾病於該院治療？並向財團法人
    奇美醫院函詢楊孟瑤於92年2月6日、92年1月21日於該院白
    血球檢查是否異常？白血球計數為何？又依被上訴人之聲請
    向該院函詢人體白血球之正常值為多少？超過多少數值為異
    常？引起白血球數值異常之病因有哪些？病毒感染及「反應
    性關節炎」是否都會引起白血球異常？等情。
    理  由
一、本件被上訴人（即附帶上訴人，下同）起訴主張：依楊孟瑤
    與上訴人所訂立之「國泰鍾情終身壽險契約」第14條有關身
    故保險金之給付，其中第1項規定，被保險人於本契約有效
    期間內身故者，本公司即上訴人按總保險金給付身故保險金
    ，被保險人投保之金額為500,000元，受益人為被上訴人乙
    ○○。又依楊孟瑤與上訴人所訂立之「安利防癌終身健康保
    險附約」第17條有關癌症身故保險金之規定，被保險人於本
    附約保險責任開始後，經診斷確定罹患癌症，並於有效期間
    內以癌症為直接原因或癌症所引起之併發症或為治療癌症必
    要之手術而致身故者，本公司按契約之計算給付身故保險金
    ，被保險人楊孟瑤投保之癌症身故保險金為300,000元，楊
    孟瑤投保4個單位，故上訴人應給付1,200,000元予受益人即
    被上訴人乙○○。再依楊孟瑤與上訴人訂立之「國泰保本定
    期保險契約」（保單號碼為0000000000），投保之金額為30
    0,000元，受益人為被上訴人乙○○，今楊孟瑤既已身故，
    上訴人依契約之規定自應給付此筆理賠金額予被上訴人乙○
    ○。以上合計上訴人應給被上訴人乙○○2,000,000元。又
    被上訴人2人係楊孟瑤之繼承人，楊孟瑤於生前得向上訴人
    請求給付之金額，均由被上訴人2人繼承之，茲將上訴人應
    給付被上訴人2人之金額分述如下：（1）被上訴人之被繼承
    人楊孟瑤與上訴人曾訂立「國泰鍾情終身壽險」並附加「安
    利防癌終身附約個人型」及「金平安保險附約」（以下簡稱
    系爭保險契約及附約），依系爭附約第18條第1項前段有關
    罹患癌症保險金之規定，被保險人於本附約保險責任開始後
    的有效期間內，經診斷確定罹患癌症，上訴人公司按契約計
    算給付罹患癌症保險金，其給付金額：每保險單位主被保險
    人為30,000元，而楊孟瑤係投保4個單位，故上訴人應給付
    被上訴人120,000元。（2）依系爭附約第19條有關癌症住院
    醫療保險金之規定，被保險人於本附約保險責任開始後，經
    診斷確定罹患癌症，並於有效期間內，以癌症為直接原因，
    經醫師或醫院診斷必須接受住院治療者，上訴人公司按其實
    際住院日數，以契約計算給付。又依系爭附約第21條有關癌
    症在家療養保險金之規定，被保險人於本附約責任開始後的
    有效期間內，符合第19條的約定接受住院治療後出院在家療
    養者，本公司按實際在家療養日數，依契約計算給付癌症在
    家療養保險金，但每次最長以實際接受癌症住院治療日數為
    限。（3）茲將楊孟瑤之住院期間及在家靜養期間表列如下
    ，以便於計算：第一次住院期間：92年6月1日至92年6月23
    日，共23日；出院在家靜養期間：92年6月24日至92年7月7
    日，共14日；第二次住院期間：92年7月8日至92年7月29日
    ，共22日；出院在家靜養期間：92年7月30日至92年8月17日
    ，共19日；第三次住院期間：92年8月18日至92年9月12日，
    共26日；出院在家靜養期間：92年9月13日至93年1月12日，
    共122日；第四次住院期間：93年1月13日至93年3月15日，
    共63日。依上表可知，楊孟瑤自92年6月1日起至93年3月15
    日，共住院四次，合計134天，得請求之日數為131天，因保
    險契約自92年6月4日始生效，扣除3天，故為131天。每日上
    訴人應給付楊孟瑤8,000元（即2000元乘以4個單位），共計
    1,048,000元（即131日×8000元=1,048,000元）。依上表可
    知，上訴人應給付楊孟瑤在家靜養之日數為59天（即14天+1
    9天+26天=59天），每日上訴人應給付楊孟瑤4,000元（即1,
    000元×4個單位），共計236,000元（即59天×4,000元=236
    ,000元）。（4）依楊孟瑤與上訴人所訂立之「國泰鍾情終
    身壽險」契約書第12條有關特定重大疾病保險金的給付第1
    項前段規定，被保險人於本契約有效期間內，經診斷確定罹
    患第4條所約定之特定重大疾病時，本公司按確定當時總保
    險金額的百分之50給付特定重大疾病保險金，楊孟瑤之總保
    險金額為50 0,000元，依上揭規定，上訴人於楊孟瑤生前自
    應給付百分之50特定重大疾病保險金即250,000元予楊孟瑤
    ，此一金額亦應由被上訴人2人繼承之。（5）依楊孟瑤與上
    訴人所訂立之「國泰安利防癌終身健康保險付約」第20條有
    關癌症外科手術醫療保險金第1項規定，被保險人於本附約
    保險責任開始後，經診斷確定罹患癌症，並於有效期間內，
    以癌症為直接原因或癌症引起併發症，經醫師或醫院診斷必
    須接受外科手術者，每次外科手術本公司按契約計算給付癌
    症外科手術醫療保險金，楊孟瑤於保險責任開始後，曾經歷
    3次手術，每次上訴人應給付120,000（30,000乘以4個單位
    ），手術3次共應給付楊孟瑤360,000元。（6）以上合計上
    訴人應給付被上訴人2人2,014,000元。被上訴人乙○○請求
    上訴人給付2,000,000元之利息起算日，係以被上訴人於94
    年1月5日提出準備書狀作為被上訴人備齊文件之日，上訴人
    已於同月10日收受，依據國泰鍾情終身壽險契約第18條約定
    ，應於15日內給付，故以94年1月27日為利息之起算日，另
    被上訴人2人請求上訴人給付2,014,000元之利息起算日，其
    中860,000元之利息，自起訴狀繕本送達於上訴人之翌日起
    算，係因被上訴人之被繼承人楊孟瑤於起訴時即請求該筆金
    額，至於其餘1,15 4,000元之利息起算日，係被上訴人2人
    於94年1月5日始追加，故同前之理由亦應自同月27日起算，
    以符法制。爰依保險及繼承之法律關係，求為判命上訴人應
    給付被上訴人乙○○2,000,000元，及自94年1月27日起至清
    償日止，按年息百分之10計算之利息。及上訴人應給付被上
    訴人2人2,014,000元，其中1,154,000元自94年1月27日起，
    其餘860,000元自起訴狀繕本送達上訴人之翌日起，均至清
    償日止，按年息百分之10計算利息之判決等語。
二、上訴人（即附帶被上訴人，下同）則以：被保險人（兼要保
    人）楊孟瑤於92年3月6日與上訴人訂立系爭國泰鍾情終身壽
    險並附加國泰安利防癌終身健康保險附約及國泰金平安保險
    傷害保險附約，惟楊孟瑤於投保之前，曾於92年1月3日至2
    月25日在國立成功大學醫學院附設醫院門診8次，診斷有反
    應性關節炎。92年2月25日至27日在台中榮民總醫院住院3天
    ，治療關節炎作脈衝。91年11月5日至14日在奇美醫院門診3
    次，左膝疼痛，有白血球等3次異常檢驗值。且其於92年1月
    29日在奇美醫院就醫時，醫囑建議住院檢查治療，但遭楊孟
    瑤拒絕（請參見奇美醫院93年5月7日（93）奇醫字第2472號
    函所附之病情摘要）。然楊孟瑤於投保時，就上訴人之書面
    詢問「最近2個月是否曾因受傷或生病接受醫師治療、診療
    或用藥？」、「過去2年內是否曾因接受健康檢查異常情形
    ，而被建議接受其他檢查或治療？」、「過去5年內是否曾
    因患有下列疾病，而接受醫院治療？診療或用藥？‧‧‧類
    風濕性關節炎‧‧‧」、「有投保健康險者，請回答下列問
    題：(一)現在是否仍患有上述１－７項所列疾病 (二)現在
    是否仍患有下列疾病：‧‧‧關節炎‧‧‧」，其均答「否
    」，僅聲明「於91年11月分在彰基（按：即彰化基督教醫院
    ）身體健康檢查，右腳疑似風濕性骨節炎，住院6天檢查，
    現已正常出院，無後遺症。」然此一聲明，不僅未就上開在
    國立成功大學醫學院附設醫院門診、台中榮民總醫院住院、
    奇美醫院門診檢查及奇美醫院醫師曾建議住院檢查等事項據
    實說明，已影響上訴人對危險之評估，是其違反告知義務，
    甚為明顯。依保險法第64條第1項及第2項前段之規定，上訴
    人於92年8月11日以楊孟瑤違反告知義務，而通知解除契約
    ，被保險人楊孟瑤亦已於92年8月12日收受上訴人所寄之郵
    局存證信函，契約於該日已發生解約之效力，故上訴人之解
    除契約，應屬合法，從而上訴人自無理賠責任。退萬步言，
    縱認楊孟瑤未告知之事項與其已發生之保險事故即罹患急性
    淋巴性白血病無因果關係，但依國泰安利防癌終身健康保險
    附約第4條第2項規定「本公司對本附約應負的保險責任，自
    始期日起第91日開始」，而第2條第1項規定「本附約所稱之
    『癌症』係指一種疾病，其特徵係由人體內惡性細胞不能控
    制的生長和擴張，對組織造成侵害或白血球過多症所造成的
    惡性腫瘤，而按行政院衛生署最新刊之『國際疾病傷害及死
    因分類標準』歸類為惡性腫瘤，且經醫院對固定組織所作的
    病理檢查診斷確定者為準」，易言之，依上述附約之規定被
    保險人在投保始期日起第91日開始，所罹患之癌症，保險人
    始負保險金額之給付責任。被保險人楊孟瑤於92年6月1日經
    財團法人天主教聖馬爾定醫院轉診住進成大醫院，財團法人
    天主教聖馬爾定醫院之轉診單已明確診斷被保險人所罹患為
    「Acute leukemia」（急性白血病），成大醫院之入院病歷
    之病史欄亦記載：「病患自5月26日起即發燒，尤其在夜間
    ，伴有畏寒等狀‧‧‧曾至其他醫院就診後，轉至聖馬爾定
    醫院，並做血液檢查，且上訴人知診斷為急性白血病，然後
    再轉診至本院進一步評估與安排」，於92年6月2日經成大醫
    院診斷再度確認為急性淋巴性白血病，此有國立成功大學醫
    學院附設醫院93年8月26日（93）成附醫內字第9842號函所
    附病患診療資料摘要表在卷可稽。依上述資料，足見被保險
    人楊孟瑤在92年6月1日之前為已診斷出罹患急性白血病，系
    爭保險附約之始期日為92年3月6日，惟被上訴人楊孟瑤於92
    年6月1日因2、3天反覆發燒至成大醫院急診就醫，於92年6
    月1日住院診斷為急性淋巴性白血病，此有國立成功大學醫
    學院附設醫院病患診療資料摘要表在卷可稽。楊孟瑤是在保
    險契約始期日（92年3月6日）起90日之內即罹患有「急性淋
    巴性白血病」（癌症），非在始期日起之第91日後開始始罹
    患癌症，與上述保險契約第4條第2項規定不合，其依「國泰
    安利防癌終身健康保險附約」請求給付保險金，應屬無據等
    語，資為抗辯。（原審判決上訴人應給付被上訴人乙○○20
    0萬元，及自94年1月27日起至清償日止，按週年利率百分之
    10計算之利息。及上訴人應給付被上訴人2人1,774,000元，
    其中914,000元部分，自94年1月27日起至清償日止，按週年
    利率百分之10計算之利息，其餘86萬元部分，自92年11月5
    日起至清償日止，按週年利率百分之5計算之利息，而駁回
    其餘24萬元本息及86萬元部分超過百分之5利息之請求。上
    訴人就其敗訴部分上訴，被上訴人則就其敗訴部分其中86萬
    元利息部分提起附帶上訴，是本院僅就上訴人上訴部分及被
    上訴人附帶上訴部分審酌）
三、兩造對下列事實不爭執，堪信為實：
  (一)被上訴人主張要保人（兼被保險人）楊孟瑤於92年2月6日及
    92年3月6日（並於同日繳清第1期之保險費）分別向上訴人
    投保「國泰保本定期保險」及「國泰鍾情終身壽險」並附加
    「安利防癌終身附約（個人型）」，有國泰人壽保險單在卷
    可稽（見臺灣嘉義地方法院92年度保險字第15號卷第13至30
    頁、原審卷第210至220頁）。
  (二)被保險人楊孟瑤於93年3月15日因急性白血病去世，有國立
    成功大學醫學院附設醫院死亡證明書在卷可稽（見原審卷第
    209頁）。
四、被上訴人主張依楊孟瑤與上訴人所訂立之「國泰保本定期保
    險」及「國泰鍾情終身壽險」並附加「安利防癌終身附約（
    個人型）」等保險契約及繼承關係，上訴人應給付被上訴人
    乙○○2,000,000元，及自94年1月27日起至清償日止，按年
    息百分之10計算之利息。及上訴人應給付被上訴人2人2,014
    ,000元，其中1,154,000元自94年1月27日起，其餘860,000
    元自起訴狀繕本送達上訴人之翌日起，均至清償日止，按年
    息百分之10計算之利息等情。惟為上訴人所否認，並以前揭
    情詞置辯。是本件應審究者厥為：(一)要保人楊孟瑤有無違反
    保險法第64條第2項之告知義務？(二)被保險人楊孟瑤經醫院
    診斷確定罹患急性白血病時，上訴人的保險責任是否已經開
    始？(三)被上訴人提出之各項給付金額是否均應准許？經查：
  (一)要保人楊孟瑤有無違反保險法第64條第2項之告知義務？
    1.上訴人抗辯：楊孟瑤於投保時，未就其在國立成功大學醫
      學院附設醫院門診、台中榮民總醫院住院、奇美醫院門診
      檢查及奇美醫院醫師曾建議住院檢查等之事項據實說明，
      已影響上訴人對危險之評估，是其違反告知義務，甚為明
      顯云云。被上訴人則否認要保人楊孟瑤當初有違反告知義
      務之情，並稱：要保人楊孟瑤於92年2月6日及3月6日向上
      訴人投保時，均尚未知悉自己罹患白血症，此由成大醫院
      於93年5月6日函覆之函文附件有關病患之病情及醫療情形
      第1點記載：「病人於91年11月15日因右膝關節疼痛，至
      本院骨科就醫，於92年1月3日轉至本院風濕免疫科診斷為
      反應性關節炎，當時驗白血球、血色素及血小板皆為正常
      ，無白血病表現，病人於本院風濕免疫科就診至92年2月
      25日止」，即可知楊孟瑤在92年2月6日投保後之2月25日
      ，均確實無白血病表現，可證楊孟瑤顯非帶病投保甚明。
      故要保人楊孟瑤並未違反保險法規定之據實告知義務，上
      訴人竟於92年8月11日保險事故發生後，以台北96支郵局
      第588號存證信函主張楊孟瑤違反告知義務，而解除上揭
      楊孟瑤所投保之兩個保險契約，上訴人解除保險契約之主
      張應不合法，應不發生解約之效力等語。
    2.保險法第64條第2項規定：「要保人故意隱匿，或因過失
      遺漏，或為不實之說明，足以變更或減少保險人對於危險
      之估計者，保險人得解除契約；其危險發生後亦同。但要
      保人證明危險之發生未基於其說明或未說明之事實時，不
      在此限。」乃保險契約為最大誠信契約，倘要保人有故意
      隱匿，或因過失遺漏，或為不實之說明，足以變更或減少
      保險人對於危險之估計之情事，要保人如主張保險人不得
      解除保險契約，即應就保險事故與要保人所未告知或不實
      說明之事項並無關聯，且該事項已確定對保險事故之發生
      不具任何影響，保險人亦未因該未告知或不實說明之事項
      ，而造成額外之負擔，「對價平衡」並未遭破壞等情事予
      以證明始可。亦即須就保險事故與要保人所未告知或不實
      說明之事項間之無關聯，證明其必然性；倘有其或然性，
      即不能謂有上開法條但書適用之餘地，保險人非不得解除
      保險契約（最高法院88年度台上字第2212號判決參照）。
      故基於保險契約是最大誠信契約之原則，倘要保人楊孟瑤
      欲主張保險人即上訴人不得解除保險契約，即應就保險事
      故與要保人所未告知或不實說明之事項並無關聯之必然性
      ，且該事項已確定對保險事故之發生不具任何影響，保險
      人亦未因該未告知或不實說明之事項，而造成額外之負擔
      ，「對價平衡」未遭破壞等之事實，負舉證之責任。
    3.要保人楊孟瑤於投保時已告知「於91年11月份在彰基身體
      健康檢查，右腳疑似風濕性骨節炎（早發性關節炎）（右
      膝關節疼痛），住院6天檢查，現已正常出院，無後遺症
      」，並有體檢醫師蓋章，有要保書及告知書在卷可稽（見
      嘉義地方法院92年度保險字第15號卷第19頁背面及第20頁
      、原審卷第215頁）。又要保人楊孟瑤於投保時所做的體
      格檢查，並未做白血球（WBC）之檢查，亦有國泰人壽保
      險公司檢驗報告單在卷可稽（見本院卷第109頁）。要保
      人楊孟瑤固曾於91年12月2日至91年12月7日前往財團法人
      彰化基督教醫院就診並住院，惟住院期間，經醫師診斷認
      為是罹患「早期類風濕性關節炎」，並認定經初步治療後
      ，已確有明顯改善，此有該院93年5月12日（93）彰基病
      歷字第9305042號函文所附之醫師說明第3點可稽（見原審
      卷第53至54頁）。又依財團法人奇美醫院之病情摘要中所
      記載：「病人（即要保人楊孟瑤）於91年11月14日、92年
      1月21日、92年1月29日、92年2月6日、92年2月12日5度於
      本院急診就醫，92年1月21日、92年1月29日、92年2月6日
      3次就診時有血液檢驗，並無急性淋巴性白血病之檢驗報
      告.... 」此有該院93年5月7日（93）奇醫字第2472號函
      文醫件所附資料可稽（見原審卷第22至25頁）。可見要保
      人楊孟瑤至遲於92年2月12日血液檢驗時，均尚無檢驗出
      急性淋巴性白血病之症狀。再者，要保人楊孟瑤於92年2
      月21日至92年5月28日曾前往台中榮民總醫院免疫風濕科
      門診求診，臨床上診斷亦為反應性關節炎，醫師給予抗風
      濕疾病修飾藥物治療，此有該院93年5月20日中榮醫企字
      第0930002798號函文之說明2可稽（見原審卷第58頁）。
      又原審依聲請向國立成功大學醫學院附設醫院所調閱之病
      患診療資料摘錄表中亦載明：「1.病人於91年11月15日因
      右膝關節疼痛，至本院骨科就醫，於92年1月3日轉至本院
      風濕免疫科診斷為反應性關節炎，當時驗白血球、血色素
      及血小板皆為正常，無白血病之表現，病人於本院風濕免
      疫科就診至92年2月25日止。2.（略）。3.急性白血病患
      者部分於發病前有骨頭疼痛現象，但因病人於發病前8個
      月即有關節痛之現象，且於92年1月3日驗血為正常，故其
      反應性關節炎應與其急性白血病無關。」此有該院93年5
      月6日（93）成附醫內字第4461號函文1件附卷可稽（見原
      審卷第20至21頁）。可見要保人楊孟瑤至遲於92年2月25
      日作白血球、血色素及血小板之檢驗時結果皆為正常，無
      白血病之表現，亦無檢驗出急性淋巴性白血病之症狀，且
      該函第3點既然已經肯認【反應性關節炎應與其急性白血
      病無關】，故要保人楊孟瑤縱使就其於投保前曾經前往前
      揭醫院針對所罹患之「反應性關節炎（或類風濕性關節炎
      ）」就醫或住院之情事有故意隱匿，或因過失遺漏等情事
      ，惟經原審函查結果認被保險人楊孟瑤所發生之保險事故
      （罹患急性白血病癌症）與要保人楊孟瑤所未告知或不實
      說明之事項（罹患反應性關節炎或類風濕性關節炎），並
      無關聯之必然性，且該事項已確定對保險事故之發生不具
      任何影響，保險人亦未因該未告知或不實說明事項，而造
      成額外之負擔，「對價平衡」並未遭受實質之破壞，故本
      件被上訴人主張保險人即上訴人不得依據保險法第64條之
      規定解除保險契約，應屬有據，是上訴人於92年8月11日
      以要保人楊孟瑤違反告知義務通知解除契約，並不合法，
      系爭保險契約仍然有效存在。
    4.另上訴人主張要保人楊孟瑤於92年1月3日至92年2月25日
      因反應性關節炎至成功大學醫學院附設醫院門診8次，有
      服用抗腫瘤用藥。又92年2月6日、92年1月21日在奇美醫
      院所做之白血球檢查異常云云。經本院向成大醫院函詢，
      其函覆稱：「…病患楊孟瑤於92年1月28日因關節痛症狀
      持續無改善，因而開始使用methotrexate每週3顆（每顆
      劑量2.5mg），此藥雖中文名譯為滅殺除癌，但於低劑量
      使用（每週3至6顆）可治療反應性關節炎，如此低劑量應
      無法作為抗腫瘤治療用。…」此有95年4月25日成大醫院
      成附醫內字第0950004345號函附卷可稽（見本院卷第121
      至122頁）。又經本院向奇美醫院函詢，其函覆稱：「病
      人楊孟瑤之白血球檢查，92年2月6日為10,000，92年1月
      21日為9,700，均高於本院標準值（3,200至9,200）。很
      多疾病會引起白血球數值過高或過低，如感染、免疫性疾
      病、惡性腫瘤、血液造血系統疾病、脾腫大、藥物等，需
      視個案之相關診斷而進一步判定。」亦有95年4月25日及
      26日奇美醫院（95）奇醫字第1727號及1778號函附卷可稽
      （見本院卷第123至128頁）。由上揭函文，可知要保人楊
      孟瑤雖有服用methotrexate藥物，但並非用於治療腫瘤。
      又楊孟瑤之白血球數量雖比標準值高，但無法僅以此作為
      判斷楊孟瑤罹患何種病症之依據，故上訴人以前揭主張證
      明楊孟瑤未盡告知義務，即不可採。
  (二)被保險人楊孟瑤經醫院診斷確定罹患急性白血病時，上訴人
    的保險責任是否已經開始？
    1.本件上訴人抗辯：被保險人楊孟瑤在92年6月1日之前為已
      罹患並經診斷出為急性白血病之患者，系爭保險附約之始
      期日為92年3月6日，上訴人依保險契約之責任始期為91天
      後之92年6月4日，故楊孟瑤是在保險契約始期日（92 年3
      月6日）起90日之內即罹患有「急性淋巴性白血病」（癌
      症），非在始期日起之第91日開始始罹患癌症，與上述保
      險契約第4條第2項規定不合，其依「國泰安利防癌終身健
      康保險附約」請求給付保險金，應屬無據云云。被上訴人
      則主張：由成大醫院函覆之楊孟瑤醫療情形記載『急性白
      血病的診斷標準乃骨髓或周邊血液內癌細胞超過20%即可
      初步診斷，但因現代的白血病診斷不光形態上確定即可，
      仍須抽骨髓和切片送染色體和細胞標記檢查，以確定為何
      種急性白血病及其預後如何，即可預測未來的治療效果，
      以確定未來的治療方針，故此病人雖於6月5日給予初步急
      性白血病診斷書，但切片正式報告為92年6月10日。』是
      知楊孟瑤之切片正式報告既為92年6月10日，顯然在上訴
      人應負保險責任之日期92年6月4日以後，則上訴人自應負
      保險賠償責任甚明。退一步言，縱依病人雖於6月5日給予
      初步急性白血病診斷書之記載，而率認6月5日即已知楊孟
      瑤患有急性白血病，然亦已在上訴人應負賠償責任之日期
      以後，上訴人均不得主張免責，何況前揭記載只是初步之
      判斷，尚非正式之確認報告，應不得認定係知悉上訴人罹
      患白血症之確切日期。上訴人主張成大醫院於92年6月2日
      或3日已診斷出楊孟瑤罹患有急性白血症，應不可採。再
      從成大醫院於94年7月6日之函文說明欄第3點謂『急性白
      血病診斷必須包括骨髓切片、穿刺送染色體和細胞標記檢
      查。原因為二，一為分辨是骨髓性或淋巴性白血病，因兩
      種診斷治療方式完全不同，其次為染色體檢查可知病人白
      血病預後之好壞，如有不好之染色體，治療計畫必須包括
      異體幹細胞移植』，依上揭記載，顯然骨髓切片檢查亦屬
      於急性白血病診斷之一，故92年6月10日之切片正式報告
      ，應認為係本件診斷之最後日期等語。
    2.本件兩造對於依據國泰安利防癌終身健康保險附約第4條
      約定：「上訴人對本附約應負之保險責任，自始期日起第
      91日開始」，並不爭執，本件系爭保險附約之始期日既為
      92年3月6日，故上訴人依保險契約之責任始期應為91天後
      之92年6月4日，此一事實亦無爭執。惟依據同附約第7條
      約定：「被保險人於本附約保險責任開始後經醫院診斷確
      定罹患癌症，本公司依照本附約的約定給付保險金」，另
      依同附約第2條第1項約定：「本附約所稱之『癌症』係指
      一種疾病，其特徵係由人體內惡性細胞不能控制的生長和
      擴張，對組織造成侵害或白血球過多症所造成的惡性腫瘤
      ，而按行政院衛生署最新刊之『國際疾病傷害及死因分類
      標準』歸類為惡性腫瘤，且經醫院對固定組織所作的病理
      檢查診斷確定者為準」，同條第2項約定：「本附約所稱
      『醫院』，係指具有診斷及治療設備之公立醫院、教學醫
      院或本公司指定醫院。」故本件兩造主要爭執乃在於被保
      險人楊孟瑤何時經具有診斷及治療設備之公立醫院、教學
      醫院或上訴人公司指定之醫院依對於『固定組織所作的病
      理檢查』『診斷確定』罹患癌症？兩造對於認定之標準應
      依該系爭附約之條文約定，亦即以經具有診斷及治療設備
      之公立醫院、教學醫院或本公司指定醫院對固定組織所作
      的病理檢查診斷確定者為準、以及成功大學醫學院附設醫
      院屬於附約第2條第2項所稱之具有診斷及治療設備之公立
      醫院、以及急性白血病亦屬於癌症之一種等情，固均不爭
      執，惟就被保險人楊孟瑤究竟何時經成功大學醫學院附設
      醫院針對『固定組織所作的病理檢查』診斷確定之時有所
      爭執，被上訴人主張應以骨髓切片檢查之正式報告日期即
      92年6月10日，作為被保險人楊孟瑤確定罹患癌症之時點
      ，主要依據有二：一、是依據安利防癌附約第2條要以教
      學醫院即成大醫院之診斷作為依據。二、根據成大94年7
      月6日之函文說明欄第3項，已經說明急性白血病的診斷需
      包括骨髓切片，故應以6月10日之骨髓切片為確定之日，
      而且依保險法及本保單第1條的約定，如有疑義，應作有
      利於被保險人之解釋，因為就「診斷確定」要如何解釋，
      在本件有疑義，所以是屬於條文有疑義的情況，因為醫學
      上白血病有淋巴及骨髓兩種，所以要做骨髓切片，才能確
      定罹患的是哪一種。而上訴人則抗辯應以血液檢查之報告
      結果即92年6月2或3日，作為被保險人楊孟瑤確定罹患癌
      症之時點，理由是依據成大93年8月26日及93年6月30日2
      張回函，均認骨髓切片檢查只是要決定治療的方針。且有
      利於被保險人之解釋是在條文有疑義的情況下才有適用，
      但本件是事實真相，而非條文有疑義，因不管是淋巴性或
      是骨髓性的白血病都是屬於癌症的一種云云。
    3.經查，依據國立成功大學醫學院附設醫院於93年6月30日
      （93）成附醫內字第7345號函所附之病患治療資料摘錄表
      中載稱：「病人於92年6月1日住院疑似急性白血病。於92
      年6月2日接受骨髓穿刺和切片檢查。骨髓穿刺檢查約需耗
      時1日而切片則需3至7日，正式診斷日期為92年6月3日。
      」表示92年6月1日住院時僅係「疑似」急性白血病，故於
      92年6月2日接受骨髓穿刺和切片檢查，正式「診斷」日期
      為92年6月3日，但並未符合附約第2條第1項條文所明文約
      定者即載明為「診斷確定」之日期，故92年6月3日得認為
      是「診斷之日期」固可肯定，然是否即得遽認為就是「診
      斷確定之日期」尚非無疑。經原審再向成功大學醫學院附
      設醫院函查後，經該院於93年8月26日（93）成附醫內字
      第9842號函復載稱：「病人於92年6月1日至本院急診就醫
      時，白血球即已高達14,700/mm，其中芽細胞佔79％，此
      時已可診斷為急性白血病（急性白血病診斷標準為骨髓或
      週邊血液內，芽細胞超過20％即可）。經92年6月2日骨髓
      抽取及切片檢查，經細胞標記流體計數儀檢查，92年6月
      2日診斷為急性淋巴性白血病，故白血病診斷不須病理組
      織切片即可診斷」，固認白血病之診斷無須作病理組織切
      片檢查，只須骨髓或週邊血液內，芽組織超過20％即可。
      惟縱使依照一般之醫療經驗，白血病診斷不須病理組織切
      片即可診斷，然系爭保險附約就保險事故之認定已經明文
      約定：「應以醫院對固定組織所作的病理檢查診斷確定者
      為準」，則倘要依據系爭保險附約作為請求保險金之基礎
      ，自仍需以醫院對固定組織所作的病理檢查「診斷確定之
      日」作為發生之日期無疑，故本件仍不得僅依上開成功大
      學醫學院附設醫院於93年8月26日（93）成附醫內字第984
      2號函復之內容，即遽認92年6月3日已屬附約所要求之診
      斷確定之日期。復查：成功大學醫學院附設醫院再次於93
      年12月1日以（93）成附醫內字第14270號函所附之病患診
      療資料摘錄表函復原審稱：「急性白血病的診斷標準乃骨
      髓或周邊血液內癌細胞超過20％即可初步診斷。但因現代
      的白血病診斷不光形態上確定即可，仍須抽骨髓和切片，
      送染色體和細胞標記檢查，以確定為何種急性白血病及其
      預後如何（即可預測未來的治療效果），以確定未來的治
      療方針，故此病人雖於6月5日給予初步急性白血病診斷書
      ，但切片正式報告為92年6月10日。」（見原審卷第187頁
      ），故依此次函覆結果明確提及白血病診斷不光形態上確
      定即可，仍須抽骨髓和切片，送染色體和細胞標記檢查，
      以確定為何種急性白血病……，由此函文說明內容，可知
      不論是要確認何種白血病或係為確認日後治療方針之需要
      ，總之，要診斷確定被保險人楊孟瑤係罹患癌症即白血病
      ，仍應以切片正式報告之92年6月10日為準無疑。至於成
      功大學醫學院附設醫院又於94年7月6日以成附醫內字第09
      40006565函復原審稱：「2.抽取骨髓液及作血液檢驗屬於
      對固定組織所作之病理檢查診斷之一種。3.急性白血病診
      斷必須包括骨髓切片、穿刺送染色體和細胞標記檢查。原
      因為二，一為分辨是骨髓性或淋巴性白血病，因兩種診斷
      治療方式完全不同；其次為染色體檢查可知病人白血病預
      後之好壞，如有不好之染色體，治療計畫必須包括異體幹
      細胞移植」，僅係在補充該院於93年12月1日函（93）成
      附醫內字第14270號函之內容說明，亦即雖然骨髓切片及
      血液檢查2種均屬於對固定組織所作之病理檢查診斷之一
      種，但是要達到「診斷確定」之程度，自仍應以「骨髓切
      片」檢查結果為標準，始符系爭保險附約第2條第1項之條
      文文義。
    4.按解釋意思表示，應探求當事人之真意，不得拘泥於所用
      之辭句，此民法第98條定有明文。次按解釋當事人之契約
      ，應於文義上及論理上詳為推求，不得拘泥字面，致失當
      時立約之真意（最高法院19年度上字第58號判例參照）。
      復按解釋契約，固須探求當事人立約時之真意，不能拘泥
      於契約之文字，但契約文字業已表示當事人真意，無須別
      事探求者，即不得反捨契約文字而更為曲解（最高法院17
      年度上字第1118號判例參照）。另按本（保險）法之強制
      規定，不得以契約變更之。但有利於被保險人者，不在此
      限。保險契約之解釋，應探求契約當事人之真意，不得拘
      泥於所用之文字；如有疑義時，以作有利於被保險人之解
      釋為原則，此不同於民法解釋一般契約原則之保險法第54
      條規定，於適用上自應視為是解釋保險契約時之特別規定
      。又按被上訴人之被繼承人楊孟瑤與上訴人所簽訂之國泰
      安利防癌終身健康保附約第1條約定：「本國泰安利防癌
      終身健康保險附約（以下簡稱本附約）依要保人的申請，
      附加於主保險契約（以下簡稱主契約）訂定之。本附約所
      載的條款、聲明或批註，以及和本附約有關的要保書、復
      效申請書、健康聲明書、體檢報告、及其他約定書都是本
      附約的構成部分。前項各種構成本附約的文件，其解釋應
      探求契約當事人之真意，不得拘泥於所用文字；如有疑義
      時，以最有利於要保人、被保險人或受益人者為準。」，
      故兩造對於系爭附約第2條第1項之解釋，亦即有關何謂「
      經醫院對固定組織所作的病理檢查診斷確定者」之解釋適
      用有所爭執，被保險人楊孟瑤之承受訴訟人即被上訴人主
      張應以骨髓切片檢查報告視為對固定組織所作之病理檢查
      診斷確定，保險人即上訴人則主張應以血液之檢驗報告視
      為對固定組織所作之病理檢查診斷確定，則此是否如上訴
      人所辯稱，僅係針對事實之真相有所爭執，而非對於契約
      條文之解釋適用亦有所爭執，尚非無疑。再者，倘僅憑契
      約文義並無法了解所謂「對固定組織所作的病理檢查」，
      應係指血液檢查即可，或係指骨髓切片，則依據保險法第
      54條之規定以及國泰安利防癌終身健康保險附約第1條之
      約定，有疑義時，以最有利於要保人、被保險人之解釋為
      最終之依歸，是應以骨髓切片報告結果之92年6月10日作
      為經成功大學醫學院附設醫院對固定組織所作的病理檢查
      診斷確定之日期，故本件被保險人楊孟瑤應是在保險契約
      始期日（92年3月6日）起之第91日開始，始經醫院診斷確
      定罹患癌症（急性白血病），與上述保險契約第4條第2項
      之規定尚無不合，是被上訴人依「國泰安利防癌終身健康
      保險附約」以及繼承之法律關係，請求給付保險金，自屬
      於法有據，應予准許。
  (三)被上訴人所提出之各項給付金額是否均應准許？
    1.上訴人主張被保險人楊孟瑤起訴狀請求之項目，未記載在
      被上訴人94年3月10日之準備書狀者，即應視為該部分已
      撤回起訴不再請求云云，惟被上訴人2人為楊孟瑤之繼承
      人，楊孟瑤生前得向上訴人請求給付之金額，均由被上訴
      人2人繼承之，而楊孟瑤於起訴時已請求上訴人給付86萬
      元，被上訴人2人得請求之金額既大於86萬元，則不論請
      求項目是否與起訴時所主張者相同，只要被上訴人2人請
      求之項目有理由即可，故上訴人前揭主張，即難憑採。
    2.上訴人並未提出爭執之部分：
      (1)被上訴人乙○○之部分：依楊孟瑤與上訴人所訂立之
        「國泰鍾情終身壽險契約」第14條有關身故保險金之給
        付，其中第1項規定，被保險人於本契約有效期間內身
        故者，本公司即上訴人按總保險金給付身故保險金，被
        保險人投保之金額為500,000元，受益人為被上訴人乙
        ○○。依楊孟瑤與上訴人訂立之「國泰保本定期保險
        契約」（保單號碼為0000000000），投保之金額為300,
        000元，受益人為被上訴人乙○○，今楊孟瑤既已身故
        ，上訴人依契約之規定自應給付此筆理賠金額予被上訴
        人乙○○。
      (2)被上訴人2人部分：依楊孟瑤與上訴人所訂立之「國泰
        鍾情終身壽險」契約書第12條有關特定重大疾病保險金
        的給付第1項前段規定，被保險人於本契約有效期間內
        ，經診斷確定罹患第4條所約定之特定重大疾病時，本
        公司按確定當時總保險金額的百分之50給付特定重大疾
        病保險金，楊孟瑤之總保險金額為500,000元，依上揭
        規定，上訴人於楊孟瑤生前自應給付百分之50特定重大
        疾病保險金即250,000元予楊孟瑤，此一金額亦應由被
        上訴人2人繼承之。故就前揭上訴人並未提出爭執之部
        分（上訴人94年3月25日之準備書狀參見），依民事訴
        訟法第280條第1項前段之規定，上訴人對於被上訴人主
        張之事實不爭執者，視為自認，則被上訴人就關於此1,
        050,000部分之請求，乃屬於法有據，應予准許。
    3.上訴人有提出爭執之部分：
      (1)被上訴人乙○○之部分：被上訴人乙○○主張依楊孟瑤
        與上訴人所訂立之「安利防癌終身健康保險附約」第17
        條有關癌症身故保險金之規定，被保險人於本附約保險
        責任開始後，經診斷確定罹患癌症，並於有效期間內以
        癌症為直接原因或癌症所引起之併發症或為治療癌症必
        要之手術而致身故者，本公司按契約之計算給付身故保
        險金，被保險人楊孟瑤投保之癌症身故保險金為300,00
        0元，楊孟瑤投保4個單位，故上訴人應給付1,200,000
        元予受益人被上訴人乙○○等情，上訴人雖抗辯要保人
        楊孟瑤違反告知義務，以及被保險人楊孟瑤經醫院診斷
        確定罹患癌症係在保險人之保險責任開始之前云云，既
        均屬無法證明，已如前所述，自屬於法無據，此外，上
        訴人復無法提出其他積極具體事證，足資證明上訴人就
        此不需負擔給付保險金之責任，故被上訴人就此部分之
        主張，自亦屬有據，應予准許。
      (2)被上訴人2人部分：
        被上訴人2人主張依楊孟瑤與上訴人所簽訂之「安利
          防癌終身附約個人型」第18條第1項前段有關罹患癌
          症保險金之規定，被保險人於本附約保險責任開始後
          的有效期間內，經診斷確定罹患癌症，上訴人公司按
          契約計算給付罹患癌症保險金，其給付金額：每保險
          單位主被保險人為30,000元，而楊孟瑤係投保4個單
          位，故上訴人應給付被上訴人120,000元。上訴人雖
          抗辯要保人楊孟瑤違反告知義務，以及被保險人楊孟
          瑤經醫院診斷確定罹患癌症係在保險人之保險責任開
          始之前云云，既均屬無法證明，已如前所述，自屬於
          法無據，此外，上訴人復無法提出其他積極具體事證
          ，足資證明上訴人就此不需負擔給付保險金之責任，
          故被上訴人就此部分主張，自均屬有據，應予准許。
        被上訴人2人復主張依系爭附約第19條有關癌症住院
          醫療保險金之規定，被保險人於本附約保險責任開始
          後，經診斷確定罹患癌症，並於有效期間內，以癌症
          為直接原因，經醫師或醫院診斷必須接受住院治療者
          ，上訴人公司按其實際住院日數，以契約計算給付。
          又依系爭附約第21條有關癌症在家療養保險金之規定
          ，被保險人於本附約責任開始後的有效期間內，符合
          第19條的約定接受住院治療後出院在家療養者，本公
          司（指上訴人）按實際在家療養日數，依契約計算給
          付癌症在家療養保險金，但每次最長以實際接受癌症
          住院治療日數為限。而楊孟瑤自92年6月1日起至93年
          3月15日，共住院4次，合計134天，得請求住院期間
          給付之日數為131天（此上訴人亦不爭執），每日上
          訴人應給付楊孟瑤8,000元（即2000元乘以4個單位）
          ，共計1,048,000元（即131日×8000元=1,048,000元
          ）。另此期間楊孟瑤在家靜養之期間雖為14日、19日
          、122日，惟依約上訴人僅應給付楊孟瑤在家靜養給
          付之日數為59 天（即14天+19天+26天=59天），每日
          上訴人應給付楊孟瑤4,000元（即1,000元×4個單位
          ），共計236,000元（即59天×4,000元=236,000元）
          。上訴人雖曾抗辯：被保險人楊孟瑤第3次之住院日
          數僅26日，故第3部分之在家療養保險金，依約亦僅
          能請求26日，非122日云云。惟被上訴人2人向上訴人
          請求第3次楊孟瑤在家靜養之日數，本即為26日，並
          非122日，已如前所列，故上訴人就此所為之抗辯，
          顯屬誤解，不足採取。故被上訴人就此部分之請求，
          仍屬有據，應予准許。
        依楊孟瑤與上訴人所訂立之「國泰安利防癌終身健康
          保險附約」第20條有關癌症外科手術醫療保險金第1
          項規定，被保險人於本附約保險責任開始後，經診斷
          確定罹患癌症並於有效期間內，以癌症為直接原因或
          癌症引起併發症，經醫師或醫院診斷必須接受外科手
          術者，每次外科手術本公司按契約計算給付癌症外科
          手術醫療保險金。楊孟瑤於保險責任開始後，曾經歷
          3次手術，惟92年8月17日所接受之「取卵手術」，因
          不屬於因癌症必須接受之外科手術，至於異體周邊造
          血幹細胞移植，則因不屬於外科手術之一種，此有成
          功大學醫學院附設醫院94年4月13日成附醫醫事字第
          0940003115號函文所附之病患診療摘錄表第1、3項說
          明可稽，故被上訴人此部分之請求，尚屬與該附約第
          20條之要件有所不符，自不應准許。至於Port-A導管
          植入術，則屬於因癌症必須接受之外科手術，故上訴
          人請求此部分之給付120,000元（30,000乘以4個單位
          ），則屬有據，應予准許，逾此部分之請求，則不應
          准許。
      (3)利息請求部分：
        被上訴人主張：上訴人應給付被上訴人乙○○2,000,
          000元，及自94年1月27日起至清償日止按年息百分之
          10計算之利息。以及上訴人應給付被上訴人2人2,014
          ,000元，其中1,154,000元自94年1月27日起，至清償
          日止按年息百分之10計算之利息，主要基於93年3月
          15日楊孟瑤即死亡，因為上訴人在92年8月11日就以
          存證信函主張楊孟瑤帶病投保而解除契約，且本件上
          訴人仍一再抗辯不付款，可見被上訴人縱使提出請求
          ，上訴人亦不會付款。另外被上訴人在94年1月5日之
          準備書狀已經有備齊文件，將死亡之部分擴張請求，
          且有通知上訴人，上訴人於1月10日收到，依照國泰
          鍾情終身壽險契約第18條應在15日內給付，故利息起
          算日為1月27日，上訴人則抗辯：如果送達證書確實
          是1月10日收到的話，則應是1月27日起算，但上訴人
          還是主張被上訴人沒有備齊文件向被上訴人申請（原
          審94年8月25日訊問筆錄參見）。被上訴人於94年1月
          5日之準備書狀擴張死亡部分之保險給付聲明，上訴
          人確實係於94年1月10日收受，此有送達證書1件附卷
          可稽（見原審卷第222頁），故上訴人對於被上訴人
          主張就前揭主張部分應以94年1月27日為利息起算日
          之計算方式並無爭執。至於被上訴人訴訟代理人於94
          年8月25日當庭於言詞辯論時將94年3月10日準備書狀
          中訴之聲明第1、2項之利息部分，由原來之百分之5
          擴張為百分之10，主要依據國泰鍾情終身壽險契約第
          18條之約定，遲延利息是以年利率1分計算。雖安利
          防癌終身保險附約上就此無規定，但此是附約性質，
          應跟從主約之約定以計算遲延利息，上訴人雖抗辯被
          上訴人沒有備齊文件向上訴人聲請，惟94年1月時，
          系爭保險事件既已經繫屬於原審審理中，雙方各自提
          出許多書狀及證據在卷，上訴人應均知悉無疑，故上
          訴人空言辯稱被上訴人沒有備齊文件向上訴人聲請云
          云，自屬無據，不足採取。因之，被上訴人就此部分
          利息之請求，於法有據，應予准許。
        被上訴人2人並主張：上訴人應給付被上訴人2人2,01
          4,000元，其中860,000元自起訴狀繕本送達之翌日起
          ，至清償日止按年息百分之10計算利息之部分，其中
          金額以及利息起算日之方面均與起訴狀相同，僅有利
          率部分，被上訴人訴訟代理人於94年8月25日當庭請
          求由原本百分之5擴張為百分之10，主要依據國泰鍾
          情終身壽險契約第18條之約定，遲延利息是以年利率
          1分計算。至於安利防癌終身保險附約上雖無規定，
          但此是附約之性質，應跟從主約之約定，已如上述。
          上訴人雖抗辯被上訴人沒有備齊文件向上訴人聲請，
          而被上訴人再主張上訴人既於被上訴人起訴前之92年
          8月11日即以楊孟瑤違反告知義務而以存證信函通知
          解除契約，可見被上訴人縱使依系爭之保險契（附）
          約備齊文件，上訴人亦不會同意給付云云。然查，前
          揭被上訴人之主張並不妨礙被上訴人就本件保險給付
          之請求權，故被上訴人就此860,000元部分之主張給
          付，應屬無確定期限之情形，依民法第229條第2項之
          規定，債務人於債權人得請求給付時，經其催告而未
          為給付，自受催告時起，負遲延責任。再按遲延之債
          務，以支付金錢為標的者，債權人得請求依法定利率
          計算之遲延利息，為同法第233條第1項前段所明定。
          又被上訴人雖自承就860,000元之部分，於起訴前確
          未曾備齊文件，依保險契約第18條之約定向上訴人申
          請給付，惟如前所述，被上訴人於94年1月5日之準備
          書狀已經備齊文件，上訴人並於94年1月10日收到，
          有送達證書在卷可稽，依照國泰鍾情終身壽險契約第
          18條規定，應在15日內給付，故利息自94年1月27日
          起，應按年息百分之10計算。從而被上訴人2人主張
          就860,000元之部分，請求自起訴狀繕本送達上訴人
          之翌日即92年11月5日起（見嘉義地方法院92年度保
          險字第15號卷第57頁之送達證書），至94年1月26日
          止，按年息百分之5計算之利息，自94年1月27日起，
          至清償日止，按年息百分之10計算之利息，則屬有據
          ，應予准許，逾此部分之利息請求，則屬無據，不應
          准許。
五、綜上所述，本件上訴人之抗辯既均屬於法無據，或屬無法證
    明，已如前述，則被上訴人依據被繼承人楊孟瑤與上訴人所
    簽訂之國泰鍾情終身壽險契約、安利防癌終身健康保險附約
    、國泰保本定期保險契約等，以及民法繼承之法律關係，起
    訴請求上訴人應給付被上訴人乙○○2,000,000元，及自94
    年1月27日起至清償日止，按年息百分之10計算之利息。以
    及上訴人應給付被上訴人2人1,774,000元，其中914,000元
    自94年1月27日起，至清償日止，按年息百分之10計算之利
    息，其餘860,000元，自起訴狀繕本送達上訴人之翌日即92
    年11月5日起，至94年1月26日止，按年息百分之5計算之利
    息，自94年1月27日起，至清償日止，按年息百分之10計算
    之利息等部份，均屬於法有據，應予准許。原判決判命上訴
    人應給付被上訴人乙○○2,000,000元，及自94年1月27日起
    至清償日止，按年息百分之10計算之利息。以及上訴人應給
    付被上訴人2人1,774,000元，其中914,000元自94年1月27日
    起，至清償日止，按年息百分之10計算之利息，其餘860,00
    0元，自起訴狀繕本送達上訴人之翌日即92年11月5日起，至
    清償日止，按年息百分之5計算之利息，而駁回被上訴人其
    餘之訴，及該部分假執行之聲請，並依兩造之聲請，酌定擔
    保金額為准、免假執行之宣告。關於原審判命上訴人給付部
    分，核無不當，上訴人上訴意旨指摘原判決此部分不當，求
    予廢棄改判如上訴聲明所示，為無理由，應予駁回其上訴。
    另原判決就上開86萬元部分，駁回被上訴人即附帶上訴人請
    求上訴人即附帶被上訴人給付自94年1月27日起，至清償日
    止，按年息百分之10計算利息部分，則有未洽，附帶上訴人
    就此部分提起附帶上訴，指摘原判決此部分不當，求予廢棄
    改判，為有理由，自應由本院將原判決此部分予以廢棄，並
    改判如主文第三項所示。
六、本件事證已臻明確，兩造其餘主張及舉證，經核與本件判決
    結果不生影響，爰不另一一論述，併此敘明。
七、據上論結，本件上訴為無理由，附帶上訴為有理由，依民事
    訴訟法第449條第1項、第450條、第78條、第79條、第85條
    第1項前段、第2項，判決如主文。
中    華    民    國    95    年    9    月     5     日
                  民事第四庭  審判長法  官  王惠一
                                    法  官  林永茂
                                    法  官  王浦傑
上為正本係照原本作成。
如對本判決上訴，須於判決送達後20日內向本院提出上訴狀，未
表明上訴理由者，應於上訴後20日內，向本院提出理由書（須附
繕本）。依法須繳納裁判費並應委任師為訴訟代理人，始得上訴
。
中    華    民    國    95    年    9    月     6     日
                                    書記官  廖英琇
【附記】
民事訴訟法第466條之1：
(1)對於第二審判決上訴，上訴人應委任律師為訴訟代理人。但上
  訴人或其法定代理人具有律師資格者，不在此限。
(2)上訴人之配偶、三親等內之血親、二親等內之姻親，或上訴人
  為法人、中央或地方機關時，其所屬專任人員具有律師資格並
  經法院認為適當者，亦得為第三審訴訟代理人。
民事訴訟法第466條之2：
  上訴人無資力委任訴訟代理人者，得依訴訟救助之規定，聲請
  第三審法院為之選任律師為其訴訟代理人。
                                               K


司法院資訊處製作；財團法人民間司法改革基金會備份。
